【裁判字號】    98,聲,1129
【裁判日期】    980922
【裁判案由】    更定累犯之刑
【裁判全文】
臺灣嘉義地方法院刑事裁定              98年度聲字第1129號
聲  請  人  臺灣嘉義地方法院檢察署檢察官
受  刑  人  甲○○原姓名陳林.
上列聲請人因受刑人偽造文書案件（98年度執字第2966號），於
判決確定後發覺為累犯，聲請更定其刑，本院裁定如下：
    主  文
聲請駁回。
    理  由
一、聲請意旨略以：受刑人甲○○因犯偽造文書（按：應係偽造
    有價證券）案件，經最高法院以89年度臺上字第3882號判決
    判處有期徒刑3年6月，並於民國92年11月17日（按：應係92
    年11月15日）執行完畢，刑滿後於93年2月某日又犯罪，經
    本院以95年訴字第441號（臺灣嘉義地方法院檢察署94年度
    偵字第1732號）判決判處有期徒刑1年確定在案，核受刑人
    再犯罪情形與累犯之要件相符，嗣於裁判確定後始發覺，自
    應依法更定其刑，爰依刑事訴訟法第477條聲請裁定等語。
二、按受有期徒刑之執行完畢，或受無期徒刑或受有期徒刑一部
    之執行而赦免後，5年以內再犯有期徒刑以上之刑之罪者，
    為累犯，加重本刑至二分之一。又裁判確定後，發覺為累犯
    者，依前條之規定更定其刑。但刑之執行完畢或赦免後發覺
    者，不在此限，為94年2月2日修正公布，95年7月1日施行前
    刑法第47條、第48條所明定。然此所稱更定其刑，必其累犯
    之發覺，係在裁判確定之後，始足當之；茍於裁判確定之前
    ，已經發覺有累犯之情事者，即無適用之餘地，最高法院96
    年度臺非字第275號、91年度臺非字第24號、88年度臺非字
    第29號、85年度臺非字第161號等刑事判決均可參照。又倘
    原法院判決當時，即已發覺被告為累犯，復於判決事實欄確
    認被告為累犯之事實，然於理由欄內卻未說明應適用累犯之
    規定加重其刑，主文欄亦無累犯之宣示，已不得依刑法第48
    條前段之規定，以裁定更定其刑可資救濟。若後法院不察，
    遽依檢察官之聲請而裁定更定其刑，自有未合，案經確定，
    且對被告不利，得依非常上訴程序由最高法院將原裁定撤銷
    ，另行駁回檢察官更定其刑之聲請，以資糾正。最高法院87
    年度臺非字第274號、88年度臺非字第29號刑事判決亦可供
    參。
三、經查，本件受刑人前因竊盜案件經本院以84年度訴字第599
    號判決判處有期徒刑2年6月確定，因誣告案件經本院以85年
    度訴字第88號判決判處有期徒刑6月確定，因偽造有價證券
    案件經臺灣高等法院臺南分院以87年度上更(一)字第46號判決
    判處有期徒刑3年6月，再經最高法院以89年度臺上字第3882
    號判決上訴駁回確定，上開3罪並經臺灣高等法院臺南分院
    以89年度聲字第241號裁定應執行有期徒刑6年2月確定；另
    因誣告案件經本院以87年度訴字第152號判決判處有期徒刑8
    月，再分別經臺灣高等法院臺南分院以87年度上訴字第1199
    號、最高法院以88年度臺上字第2474號均判決上訴駁回確定
    後，與上開應執行有期徒刑6年2月接續執行，於91年9月24
    日縮短刑期假釋出獄，至92年11月15日縮刑期滿未經撤銷假
    釋，其未執行之刑以已執行論，而執行完畢。受刑人復於上
    開徒刑執行完畢後，5年以內之93年2月間，故意再犯行使偽
    造私文書之有期徒刑以上之罪，應構成累犯，經本院以95年
    度訴字第441號判決判處有期徒刑1年，上訴後於臺灣高等法
    院臺南分院更一審審理中撤回上訴確定，但該本院95年度訴
    字第441號確定判決，漏未依累犯規定加重其刑等情，有前
    開刑事判決書、撤回上訴聲請書、臺灣高等法院被告前案紀
    錄表各1份在卷可憑，固堪認無訛。惟觀之上開原確定判決
    書，雖未於主文欄為累犯之宣示，理由欄內亦未說明應適用
    累犯之規定加重其刑，然於犯罪事實欄已載明：「甲○○前
    於85年間因竊盜案件，經判處有期徒刑2年6月確定，85年3
    月12日入監服刑，86年11月22日假釋出獄，嗣經撤銷假釋，
    於88年7月29日入監服殘刑。另於87年間因偽造有價證券罪
    ，經判處有期徒刑3年6月，85年間誣告罪判處有期徒刑6月
    ，與前開竊盜罪合併定應執行有期徒刑6年2月。又於88年間
    因誣告罪判處有期徒刑8月確定。接續執行至91年9月24日縮
    短刑期假釋出獄，於92年11月17日縮刑期滿。仍不知悔改，
    基於意圖為自己不法所有及偽造文書之概括犯意……」等受
    刑人為累犯之情事，顯見原確定判決於審理時，應即已發覺
    受刑人前曾受有期徒刑之執行完畢，符合累犯之要件無誤，
    是本件並非於裁判確定後始發覺為累犯，至為灼然。
四、綜上所述，本件既係於原確定判決審理時已發覺受刑人符合
    累犯之要件，而非裁判確定後始發覺為累犯之情形，核與前
    開刑法第48條前段所規定更定其刑之要件，尚屬有間。揆諸
    前揭說明，自無從依刑法第48條前段規定裁定更定其刑以資
    救濟。是本件聲請於法未合，應予駁回。
據上論斷，應依刑事訴訟法第220條，裁定如主文。
中    華    民    國    98    年    9     月    22    日
                  刑事第四庭    法  官  吳育霖
上列正本證明與原本無異。
如不服本裁定，應於裁定送達後5日內向本院提出抗告狀（應附
繕本）。
中    華    民    國    98    年    9     月    22    日
                                書記官  林美芳


司法院資訊處製作；財團法人民間司法改革基金會備份。
